【裁判字號】    97,簡上,7
【裁判日期】    971114
【裁判案由】    給付工程款
【裁判全文】
臺灣士林地方法院民事判決               97年度簡上字第7號
上  訴  人  乙○○
被  上訴人  寶利玻璃有限公司
法定代理人  丙○○
訴訟代理人  甲○○
上列當事人間請求給付工程款事件，上訴人對於中華民國96年9
月27日本院內湖簡易庭96年度湖簡字第1947號第一審判決提起上
訴，本院於97年11月6 日言詞辯論終結，判決如下：
    主  文
原判決關於命上訴人給付之金額，除減縮部分外，超過新臺幣壹
拾萬陸仟肆佰壹拾壹元，及自民國九十六年七月六日起至清償
日止，按週年利率百分之五計算之利息部分，並該部分假執行宣
告，暨命上訴人負擔訴訟費用之裁判（除減縮部分外）廢棄。
上開廢棄部分，被上訴人在第一審之訴駁回。
其餘上訴駁回。
第一審、第二審（除減縮部分外）訴訟費用之負擔如附表所示。
    事實及理由
一、本件上訴人經合法通知，未於言詞辯論期日到場，核無民事
    訴訟法第386 條所列各款之情形，爰依被上訴人聲請，由其
    一造辯論而為判決。
二、按第二審訴之變更或追加，非經他造同意，不得為之，但擴
    張或減縮應受判決事項之聲明者，不在此限，民事訴訟法第
    446 條第1 項、第255 條第1 項第3 款定有明文。經查，本
    件被上訴人於原審請求上訴人給付新臺幣（下同）15萬8011
    元，及自起訴狀繕本送達翌日起至清償日止，按週年利率5
    ％計算之利息。嗣於本院審理程序中變更請求之金額為14萬
    1811元，及自起訴狀繕本送達翌日起至清償日止，按週年利
    率5 ％計算之利息；並據以據以減縮其應受判決事項之聲明
    ；依前開法條規定，自應准許。
三、被上訴人主張：被上訴人自民國94年起即承攬上訴人所設計
    工地包括青山鎮工地、樹林市工地、內湖文德路工地、臺北
    市○○路工地、臺北市○○○路工地及北投立榮街工地之玻
    璃工程，其工程款經扣除重複計價部分後，合計為新臺幣（
    下同）30萬4932元，被上訴人已如期如數完工，上訴人自應
    依民法第505 條之規定交付全部工程款。惟其僅於95年6 月
    13日、95年7 月13日及同年95年8 月22日支付工程款計16萬
    3121元，尚有14萬1811元未為給付。經被上訴人屢次催討，
    上訴人均藉故推拖。然被上訴人所承包各項工程明細帳目即
    送貨單均已按月寄交上訴人，上訴人均無異議，並經上訴人
    配偶簽收；各工程之施工品質亦無問題。其中青山鎮工地95
    年4 月24日工程款項2 萬6025元，乃被上訴人向上訴人訂購
    強化噴砂玻璃之工程款，該筆款項自應向上訴人請領。而臺
    北市○○○路工地之玻璃雖曾於95年10月10日現場施工時發
    生毀損，惟被上訴人已重新訂貨，並於95年10月23日裝置施
    工完畢，並無延誤工程，業主對上訴人縱有扣款，亦不能認
    為與被上訴人施作之玻璃工程有關；至於該工地所裝置之櫥
    櫃玻璃於完工一年後發生破裂，更未能歸咎於被上訴人。至
    於北投立榮街工地及青山鎮工地部分，被上訴人從未接獲上
    訴人有關採光罩漏水、電視櫃玻璃門片瑕疵或因施工品質不
    良致業主扣款之通知，否認有任何施工瑕疵。爰依承攬契約
    之法律關係，請求上訴人給付未付之工程款14萬1811元，及
    自起訴狀繕本送達翌日起至清償日止，按週年利率5 ％計算
    之利息等語。
四、上訴人則以：被上訴人係承包上訴人向業主承包設計裝潢工
    程中之玻璃工程；而樹林市工地、內湖文德路工地及臺北市
    ○○路工地工程並無問題，工程款亦經如數付清。然青山鎮
    工地、臺北市○○○路工地及北投立榮街工地均有施工品質
    不良或遲延之情形。其中青山鎮工地施作玻璃採光罩時，被
    上訴人並未依上訴人之指示提供膠合玻璃，而係由業主自行
    向被上訴人訂購更換為強化玻璃，此為工程結束後所為更改
    ，並未在上訴人承包之範圍內，該部分款項2 萬6025元應由
    被上訴人自行向業主請款；該工地並因被上訴人誤送玻璃及
    施工品質不良，致遭業主扣款12萬元，亦應由被上訴人負責
    。又北投立榮街工地，被上訴人所製作之採光罩於95年11月
    、12月間發生漏水瑕疵，雖經通知被上訴人前來調整，但情
    況並未改善，該部分損害金額為1500元；另電視櫃玻璃門瑕
    疵破損之損害金額則為1584元。至於臺北市○○○路工地，
    因被上訴人施工延誤工期，致上訴人遭業主扣款而受有3 萬
    7000元之損害；且因被上訴人所製作之櫥櫃玻璃門片不平整
    ，於96年10月間更發生業主姪女關閉櫥櫃時玻璃整個破碎致
    受傷害之情事，上訴人已僱請廠商重新裝修，損害金額為54
    00元。上開各項工程瑕疵及遲延，所造成上訴人之各項損害
    金額合計為16萬5484元，均應由被上訴人負賠償責任，並以
    之與被上訴人上開工程款債權為抵銷，則被上訴人之請求並
    無理由等語。
五、原審對於被上訴人之請求，判決全部勝訴，並依職權宣告假
    執行。上訴人上訴聲明請求廢棄原判決，並駁回被上訴人在
    原審之訴。被上訴人則聲明請求駁回上訴。
六、經查，被上訴人曾承攬上訴人承包設計裝潢工程中之玻璃工
    程，而除青山鎮工地95年4 月24日工程款2 萬6025元一筆以
    外，兩造就青山鎮其餘工程款為13萬3792元、樹林市工地工
    程款計3 萬6983元、內湖文德路工地工程款計5845元、臺北
    市○○路工地工程款計3 萬2494元、臺北市○○○路工程款
    計4 萬1074元、北投立榮街工程款計2 萬8719元；以及上訴
    人已付工程款為16萬3121元各節，並無爭執（見本院97年6
    月10日準備程序筆錄）。另上開各工程中，樹林市○○○○
    ○路、臺北市○○路工地工程均已完工，且無瑕疵或遲延；
    而青山鎮工地完工日期為95年間，臺北市○○○路工程及北
    投立榮街工地均係於95年年底完工等情，亦為兩造自承屬實
    （見同上準備程序筆錄）。且有上訴人所提出之送貨單影本
    等件在卷可稽，應堪信為真實。
七、本件經於97年6月10日準備程序期日協商兩造確認爭點為：
  1.青山鎮工地：
    青山鎮工地95年4 月24日2 萬6025元工程款是否應由上訴
      人負責？
    上訴人主張因玻璃誤送、施工品質不良遭業主扣款，致受
      損害12萬元，並為抵銷，有無理由？
  2.北投立榮街工地：
    上訴人下列主張有無理由？
    採光罩工程於95年11、12月間發生漏水，損失工錢1500元
      ，並為抵銷。
    電視櫃玻璃門破損，損害金額1584元，並為抵銷。
  3.臺北市○○○路工地：
    上訴人下列主張有無理由？
    該工程原應於95年10月10日完工，後因玻璃破損，遲延至
      95年10月23日完工始完工，致遭業主扣款而受損害3 萬70
      00元，並為抵銷。
    96年10月間櫥櫃玻璃破損，致受損害5400元，並為抵銷。
  以下茲論述之。
  (一)經查，上訴人雖抗辯：青山鎮工地95年4 月24日送貨單請款
    金額2 萬6025元之工程係由業主自行向被上訴人訂購，該款
    項應由被上訴人自行向業主請領云云。然查，上訴人對青山
    鎮工地玻璃工程確係由被上訴人承攬乙節，已於本院97年4
    月15日準備程序中自承屬實。其並陳稱：被上訴人每做一次
    工程就會拿送貨單給伊太太簽收；95年4 月24日送貨單上所
    記載之價金係膠合玻璃之價格，但「我們要的是強化玻璃」
    等語（見同上準備程序筆錄）。顯見上訴人雖對該送貨單以
    膠合玻璃單價計算金額固有異議；然對其確實已向被上訴人
    訂購強化玻璃，並簽收該次送貨單之情，並無爭執。況依被
    上訴人所提出青山鎮工地各次送貨單日期所示，該工地之施
    工送貨期間係自95年3 月1 日至95年5 月19日，則95年4 月
    24日送貨施作之部分工程，顯然並非青山鎮工程完工後始為
    之變更。則上訴人嗣後改稱：該部分工程係完工後，由業主
    逕向被上訴人訂購之更改工程云云，實難憑信；並堪認被上
    訴人主張：該部分工程亦為伊向上訴人承攬青山鎮工地玻璃
    工程之一部分等語，應值採取。則被上訴人就該部分工程重
    新以強化玻璃之單價計算為2 萬6025元，並向上訴人請求給
    付，於法自無不合。從而，被上訴人主張上訴人應給付之工
    程款餘款為14萬1811元，應堪予採取。
  (二)次查，上訴人主張：因被上訴人施作工程瑕疵及遲延，造成
    上訴人遭業主扣款及支出修復費用，而受有16萬5484元之損
    害，應由被上訴人負責賠償，並為抵銷抗辯等語；雖為被上
    訴人否認。且上訴人就青山鎮工地因施工品質不良及玻璃誤
    送致遭業主扣款12萬元，以及北投立榮街工地採光罩漏水支
    出修復費用1500元、電視櫃玻璃破損支出修復費用1584元而
    受有損害各節，全未舉證以實其說，尚難責被上訴人應負損
    害賠償之責，該部分所為抵銷，亦無理由。惟上訴人主張：
    臺北市○○○路工地之櫥櫃玻璃門因被上訴人施工品質不良
    ，致於96年10月間業主姪女使用時發生玻璃破裂，經上訴人
    僱工修復，致受有5400元之損害乙節，已提出業主出具之證
    明書乙紙在卷為證。被上訴人對該工地櫥櫃玻璃發生破損及
    上訴人為此支出修復費用5400元等情，亦無爭執。且衡諸強
    化玻璃雖非無自爆之可能，然其耐壓、耐衝之強度約為一般
    平板玻璃的3 至5 倍，且較一般玻璃更能承受溫度的急遽變
    化之情，有被上訴人自行提出參考資料影本乙份供參。則該
    玻璃門於一般正常使用之情形下，如無施工裝置不當或玻璃
    品質欠缺之瑕疵，其破裂或自爆之可能性應甚微小。被上訴
    人既未能證明該玻璃破裂之結果乃不可歸責於己之事由所致
    。則上訴人抗辯：被上訴人應就其為此所受5400元之損害負
    賠償責任，並以之與被上訴人之工程款債權相抵銷等語，核
    應屬有據。
  (三)至於被上訴人於95年10月10日於臺北市○○○路工地現場施
    作時因玻璃發生破損，經重新訂貨後延至95年10月23日施作
    完成乙事，縱因此造成施作遲延，並為業主扣款之原因之一
    。然按，工作遲延後，定作人受領工作時不為保留者，承攬
    人對於遲延之結果，不負責任，民法第504 條定有明文。而
    上訴人既於95年10月23日完工時已受領該工程，並自承：「
    這部分之前我並沒有跟被上訴人主張過」等語（見本院97年
    5 月13日準備程序筆錄），顯然上訴人於受領工作時，確未
    為任何保留，而係於本件訴訟中始就被上訴人施工遲延有所
    主張。則依前揭規定，被上訴人縱有遲延，對於該遲延之結
    果，亦無庸負責。是以，上訴人抗辯：被上訴人應就施工遲
    延致遭業主扣款之損害3 萬7000元負賠償責任云云，尚難憑
    採；其就此所為抵銷抗辯，自乏所據。
八、綜上，被上訴人依承攬契約之法律關係，於請求上訴人給付
    工程款13萬6411元，及自起訴狀繕本送達翌日即96年7 月6
    日起至清償日止，按週年利率5 ％計算之利息之範圍內，為
    有理由，應予准許，逾此部分，為無理由，不應准許。又上
    開應准許部分，係依民事訴訟法第427 條第1 項適用簡易程
    序所為上訴人敗訴之判決，應依職權宣告假執行。原審就超
    過上開應准許部分，為上訴人敗訴之判決，並為假執行之宣
    告，自有未洽。上訴意旨就此部分指摘原判決不當，求予廢
    棄改判，為有理由，應由本院改判如主文第2 項所示。至於
    上開應准許部分，原審判命上訴人給付，並為假執行之宣告
    ，核無違誤；上訴意旨，就此部分，指摘原判決不當，求予
    廢棄，為無理由，應駁回其上訴。
九、另按，上級法院廢棄下級法院之判決，而就該事件為裁判或
    變更下級法院之判決者，應為訴訟總費用之裁判；受發回或
    發交之法院為終局之判決者亦同，民事訴訟法第87條第2 項
    定有明文。查本件上訴人之上訴為一部有理由、一部無理由
    ，第一審及第二審訴訟費用（除減縮部分外）共計3875元，
    應由上訴人負擔10分之9 、被上訴人負擔10分之1 ；且經計
    算上訴人應向被上訴人賠償訴訟費用1163元（詳如附表所示
    ）。
十、本件事證已臻明確，兩造其餘主張、陳述及所提之證據，經
    審酌均於判決結果不生影響，爰不一一論述，附此敘明。
十一、據上論結，本件上訴為一部有理由，一部無理由，依民事
      訴訟法第385 條第1 項前段、第436 條之1 第3 項、第46
      3 條、第449 條第1 項、第450 條、第79條、第87條判決
      如主文。
中    華    民    國    97    年    11    月    14    日
                  民事第二庭  審判長法  官  俞慧君
                                    法  官  王本源
                                    法  官  李瑜娟
以上正本證明與原本無異。
本件判決不得上訴。
中    華    民    國    97    年    11    月    18    日
                                    書記官  李秀蘊
附表：確定訴訟總費用
      （因減縮部分訴訟已失繫屬，故減縮部分應予除外）
┌───┬──────┬───────┬────────┐
│審  級│項        目│金額（新臺幣）│備            考│
├───┼──────┼───────┼────────┤
│  一  │訴訟費用    │1550元        │已由被上訴人支付│
│      │（依減縮後訴│              │                │
│      │訟標的金額  │              │                │
│      │141811元計算│              │                │
│      │）          │              │                │
├───┼──────┼───────┼────────┤
│  二  │訴訟費用    │2325元        │已由上訴人支付  │
│      │（依減縮後訴│              │                │
│      │訟標的金額  │              │                │
│      │141811元計算│              │                │
│      │）          │              │                │
├───┴──────┴───────┴────────┤
│                                                      │
│(1)第一審，第二審訴訟費用，由被上訴人負擔10分之1 、上訴│
│  人負擔10分之9 ：                                    │
│  第一、二審減縮後訴訟費用總額為3875元              │
│  被上訴人負擔10分之1即387.5元                      │
│    上訴人負擔10分之9即3487.5元                       │
│                                                      │
│                                                      │
│(2)結論：                                              │
│  因被上訴人已支付1550元，故上訴人應賠償被上訴人訴訟費│
│  用1162.5元，經4捨5入後為1163元。                    │
└───────────────────────────┘


司法院資訊處製作；財團法人民間司法改革基金會備份。
